【裁判字號】    99,交抗,99
【裁判日期】    990318
【裁判案由】    聲明異議
【裁判全文】
臺灣高等法院高雄分院刑事裁定          99年度交抗字第99號
抗  告  人
即受處分人  甲○○
上列抗告人因違反道路交通管理處罰條例聲明異議案件，不服臺
灣高雄地方法院中華民國99年1 月26日裁定（98年度交聲字第27
32號），提起抗告，本院裁定如下：
    主  文
抗告駁回。
    理  由
一、本件抗告意旨略以：原審採用開單警員之證詞，而裁定不客
    觀，警員開了單怎麼會有認錯之道理？警員雖證述：路口號
    誌已經轉為紅燈，其他車輛都已經停車等紅燈，抗告人仍沒
    有停車，偏駛超過前面機車而闖越紅燈。但該路口並沒有路
    肩，車道旁是橋墩，路口有人停車就無法從旁邊繞過向前行
    而闖紅燈。顯見員警在當時也正在開單，其證詞不足採信。
    爰依法提起抗告，請求撤銷原裁定云云。
二、原審以：(一)異議意旨略以：異議人甲○○於民國98年2 月11
    日下午2 時37分許，駕駛車牌號碼127-PZ號營業用小客車，
    行經新竹市○○路與文化街口時，遭警攔檢，以異議人闖越
    紅燈直行為由，當場舉發異議人有道路交通管理處罰條例第
    53條第1 項規定之交通違規行為，嗣經交通部公路總局高雄
    區監理所旗山監理站裁決，處罰異議人罰鍰新臺幣（下同）
    2700元，並記違規點數3 點。惟異議人當時係於交通管制號
    誌尚在閃爍綠燈時，即通過前揭路口，當時異議人還有看到
    警方人員在前執行勤務，不可能闖越紅燈，本件是警方人員
    誤認異議人有闖紅燈，且警方人員舉發過程中，又無錄影資
    料存證，原處分機關未予詳查即遽為裁決，實有違誤，且又
    於超過違規時間6 個月後之98年9 月3 日，方與異議人於98
    年3 月30日之另起交通違規行為同時裁決，造成異議人於6
    個月內累計違規點數達6 點，日後需受吊扣駕駛執照1 個月
    之處分，影響異議人生計，爰依法聲明異議等語。(二)按汽車
    駕駛人，行經有燈光號誌管制之交岔路口闖紅燈者，處1800
    元以上5400元以下罰鍰，並記違規點數3 點，道路交通管理
    處罰條例第53條第1 項、第63條第1 項第3 款分別定有明文
    。又汽車駕駛人在6 個月內，違規記點共達6 點以上者，吊
    扣駕駛執照1 個月，道路交通管理處罰條例第63條第3 項前
    段亦規定甚明。次按，違反道路交通管理事件行為人，未依
    規定自動繳納罰鍰，或未依規定到案聽候裁決，處罰機關應
    依基準表於通知單送達且逾越應到案期限60日之3 個月內，
    逕行裁決之。但警察機關管轄部分，應於通知單送達且逾越
    應到案期限之3 個月內，逕行裁決之，違反道路交通管理事
    件統一裁罰基準及處理細則第44條第1 項固定有明文。而上
    開規定雖係主管機關為補充道路交通管理處罰條例漏未規範
    處罰機關處理違反道路交通管理事件裁決時效所為之規定，
    然因該規定未規範處罰機關違反「3 個月」期間之規定時有
    失權效果，故解釋上該規定屬訓示規定，端在促使各處罰機
    關儘速處理，以免形成積案，導致無法達成交通管理之目的
    。是處罰機關未依上開規定期限逕行裁罰，固有處分遲延或
    行政管理之缺失，惟裁決處分不因之違法，仍屬合法有效。
    (三)經查，異議人於98年2 月11日下午2 時37分許，駕駛車牌
    號碼127-PZ號營業用小客車，在新竹市○○路與文化街口，
    有行經有燈光號誌管制之交岔路口闖紅燈之事實，業據證人
    即本件開單舉發之員警蘇庭鈞（原名：蘇東生）於本院調查
    時證述：98年2 月11日當天，伊由小隊長帶隊，1 組總共4
    人，在靠近中央路與文化街口10幾公尺處執行取締重大違規
    勤務，當時異議人駕車沿中央路往北直行，而路口號誌已經
    轉為紅燈，其他車輛都已經停車停等紅燈了，異議人仍沒有
    停車，偏駛超過前面的機車而闖越紅燈，結果就遭在最前方
    值勤的小隊長攔停，並由伊負責開單舉發，當時伊及其他同
    仁也都有看到異議人違規的情形，而異議人遭舉發時，並無
    任何異議，只是要求伊能原諒他，伊就向異議人表示，本件
    是由小隊長攔停的，伊並沒有權責不開單舉發。又伊與異議
    人並不相識、無何仇怨，而伊舉發交通違規已約有20年之經
    驗等語（見本院卷第31至33頁）明確，並有本件舉發通知單
    在卷可稽（見本院卷第17頁）。而審諸證人蘇庭鈞身為警方
    人員，有多年之執勤經驗，且當日係目睹異議人全部違規經
    過，而其所目睹情形，又與其小隊長所見聞狀況相同（因此
    ，異議人方會遭證人蘇庭鈞之小隊長攔停），衡情應無誤判
    之情形；而依卷內所存證據資料，並無任何事證足以證明其
    證言係屬虛偽，亦無證據證明其有捏造事實、違法取締之情
    事，復衡諸證人蘇庭鈞與異議人並不認識，彼此間亦無恩怨
    嫌隙，且證人到庭作證須經具結擔保其證言之信憑性，否則
    將受有偽證罪追訴之危險，當不至任意構陷異議人有此違規
    ，故證人蘇庭鈞前開證詞應可採信。況且，異議人於遭舉發
    之時，亦在該舉發通知單上簽名確認，甚而在遭舉發後，即
    自動於裁決前繳納罰鍰，業據異議人於本院審理中自承在卷
    （見本院卷第24頁），而係知悉其在6 個月內，違規記點已
    達6 點，將受吊扣駕駛執照1 個月之處分後，才聲明異議，
    益徵異議人確有上開闖越紅燈行為，僅係因無法接受需另受
    吊扣駕駛執照之處分，方為本件異議，是其前開所辯，要屬
    無從採認，堪認異議人確有上開遭舉發之行為。(四)至異議人
    辯稱本件並無錄影存證部分，按員警稽查交通違規行為並當
    場舉發時，依法並未要求必須錄影或拍照存證，而容許有不
    同之執行方法，例如就超速、酒醉駕車而言，固屬非輔以科
    學工具採證，要難僅憑執勤者之五官知覺即得正確判斷之交
    通違規行為；惟就闖紅燈、不依標誌、標線、號誌指示轉彎
    、變換車道未使用方向燈等違規而言，單憑執勤者之目擊即
    可確定，並非每件違規行為均須以拍照、錄影或其他科學工
    具舉發，始可認定之，從而，異議人所辯此節，亦不足採。
    (五)又異議人陳稱本件交通違規之裁決日期有所不當部分，查
    本件交通違規經警方人員舉發後，異議人係未經裁決而自動
    繳納罰鍰乙情，業如上述，是本件與違反道路交通管理事件
    統一裁罰基準及處理細則第44條第1 項所規範之情形不同，
    已難逕以適用該規定而謂原處分機關應於何時為裁決，而除
    該規定外，現行法令並無其他關於裁決時效之規範。再者，
    原處分機關早於98年5 月6 日，即以異議人本件交通違規行
    為應記違規點數3 點，及異議人於98年3 月30日有另起交通
    違規行為，應記違規點數3 點，因而為旗監違字第裁00-000
    000000號處分，裁處吊扣異議人駕駛執照1 個月，並施以道
    路交通安全講習，此有本院98年度交聲字第1522號裁定在卷
    足案（見本院卷第20、21頁），僅該處分經異議人聲明異議
    後，因本院認其處分有違法定程序而予撤銷，並要求原處分
    機關另為處分，原處分機關方會於98年9 月3 日另為本件處
    分，是原處分機關初始為有關處分時，亦未有處分遲延之問
    題（蓋本件異議人若未自動繳納罰鍰，以本件舉發通知單所
    載之應到案日期為98年2 月26日計算，依照上開違反道路交
    通管理事件統一裁罰基準及處理細則第44條第1 項規定，原
    處分機關於98年7 月26日前為裁決，均屬符合上開規定）。
    況且，上開違反道路交通管理事件統一裁罰基準及處理細則
    第44條第1 項規定，乃係訓示規定，處罰機關若有違反該規
    定情形，其所為之裁決處分並不因而違法，已經說明如前，
    而依異議意旨所示，導致異議人可能受吊扣駕駛執照1 個月
    之處分（本件裁決僅為罰鍰及記違規點數3 點之處分，尚未
    為吊扣駕駛執照之處分），除本件交通違規外，乃係異議人
    另起發生於98年3 月30日之交通違規行為，是本件交通違規
    之時間與異議人另起交通違規之時間，係於6 個月內所發生
    ，本即應道路交通管理處罰條例第63條第3 項前段規定累計
    其違規點數，並無因原處分機關之裁決時間，致使2 起原本
    相隔逾6 個月發生之交通違規案件，在6 個月內相繼裁決，
    進而使受處分人須依道路交通管理處罰條例第63條第3 項前
    段規定受吊扣駕駛執照處分之不合理情狀發生，是異議人執
    此作為異議理由，同屬無可採認。(六)綜上，異議人於前揭時
    、地，有駕駛汽車行經有燈光號誌管制之交岔路口闖紅燈之
    交通違規行為甚明。原處分機關因而依道路交通管理處罰條
    例第53條第1 項、第63條第1 項第3 款及違反道路交通管理
    事件統一裁罰基準及處理細則所訂之違反道路交通管理事件
    統一裁罰基準表之規定，裁處異議人罰鍰2700元，並記違規
    點數3 點，經核尚無違誤，認本件異議為無理由，因而駁回
    抗告人所提出之異議等情。
三、經查原審裁定，核無不合。抗告人於98年2 月11日下午2 時
    37分許，確有駕駛車牌號碼127-PZ號營業用小客車，在新竹
    市○○路與文化街口，有行經有燈光號誌管制之交岔路口闖
    紅燈之事實，業據證人即本件開單舉發之員警蘇庭鈞於原審
    法院調查時證述明確，已如前述。抗告人於收到舉發通知單
    後，亦直接將罰金繳清，已經抗告人於原審調查中自承在卷
    ，其事後空言否認違規，指摘原裁定不當，並無理由，應予
    駁回。
據上論結，應依道路交通案件處理辦法第26條、刑事訴訟法第41
2條 ，裁定如主文。
中    華    民    國    99    年    3     月    18    日
                刑事第五庭    審判長法  官  曾永宗
                                    法  官  鍾宗霖
                                    法  官  任森銓
以上正本證明與原本無異。
不得再抗告。
中    華    民    國    99    年    3     月    18    日
                                    書記官  呂素珍

司法院資訊處製作；財團法人民間司法改革基金會備份。
